【裁判字號】    98,易,257
【裁判日期】    980413
【裁判案由】    詐欺
【裁判全文】
臺灣臺中地方法院刑事判決               98年度易字第257號
公  訴  人  臺灣臺中地方法院檢察署檢察官
被      告  甲○○
上列被告因詐欺案件，經檢察官提起公訴（九十七年度偵字第二
六○二一號）及移送併辦（九十七年度偵字第二七四六○號），
本院判決如下：
    主    文
甲○○幫助犯詐欺取財罪，累犯，處有期徒刑肆月，如易科罰金
，以新台幣壹仟元折算壹日。
    犯罪事實及理由
一、犯罪事實：甲○○前因偽造文書案件，經本院以九十六年度
    中簡字第一四○九一號判處有期徒刑四月確定，甫於民國九
    十三年十一月二十二日易科罰金執行完畢。詎其仍不知悔改
    ，預見其提供提款卡及密碼等帳戶資料予成年年籍不詳之詐
    欺集團成員使用，將為其等持之遂行財產上犯罪之用，竟基
    於幫助下列詐欺集團成員詐欺取財之未必故意，於九十八年
    十月九日至十一日間之某日，在不詳地點，將其所有中國信
    託商業銀行中港分行帳號000000000000號帳戶
    之提款卡交付予姓名年籍不詳之詐欺集團成員，並告知提款
    卡密碼，以供該詐欺集團成員作為向他人詐欺取款之人頭帳
    戶使用。嗣該詐騙集團成員旋共同基於意圖為自己不法所有
    之詐欺取財之犯意聯絡，於九十七年十月十一日十四時三十
    分許，撥打電話予乙○○佯稱：其網路購書之付款操作有誤
    ，要求其以存款機存放現金之方式更正其錯誤之付款方式等
    語，致乙○○陷於錯誤，遂依其指示於同日，至中國信託銀
    行存款機接續存款三萬元、三萬元、二萬九千元、二萬五千
    元、一千元至甲○○上開帳戶，並遭提領，顏雪娥始發覺受
    騙。
二、本案檢察官、被告甲○○並未就卷內證據資料之證據能力有
    所爭執，且迄於言詞辯論終結前，均未主張有刑事訴訟法第
    一百五十九條第一項不得為證據之情形，是應認已同意卷內
    證據均得作為證據，且經本院審酌後，認無不適當之情形，
    應認本案調查之卷內證據均有證據能力，合先敘明。
三、認定犯罪事實所憑之證據及理由：訊據被告甲○○固不諱言
    開立前揭帳戶，惟矢口否認前揭犯行，辯稱：伊於九十七年
    十月九日使用前揭帳戶金融卡提領一萬元後，於十二日發現
    金融卡不見，於十三日即致電中國信託掛失，每月勞保局給
    伊失業給付一萬二千六百元會撥入伊之帳戶，伊不可能把在
    使用之帳戶金融卡提供給他人云云。經查：
（一）被告前揭中國信託商業銀行中港分行帳戶之存摺、提款卡
      等乃被告申請及所有一節，為被告供承在卷，並有前揭中
      國信託商業銀行辦理各項業務申請書及印鑑卡各一份（臺
      中
      縣警察局第一分局刑案偵查卷第二十四至二十六頁）在卷
      可稽。
（二）前揭詐騙集團成員以電話聯絡向乙○○佯稱購書付款錯誤
      ，致乙○○陷於錯誤，存款至被告甲○○前揭中國信託商
      業銀行中港分行帳戶並遭提領等情，業據證人即被害人乙
      ○○於警詢證述屬實，並有內政部警政署反詐騙案件諮詢
      專線紀錄表一紙（同前警卷第十九頁）、客戶交易明細表
      五紙（同前警卷第二十一頁）及帳戶歷史交易查詢一紙（
      同前警卷第二十八頁）在卷可稽。
（三）被告於本院供稱: 伊有於九十七年十月九日以金融卡提領
      一萬元，十一日以後都不是伊所為的交易等語（本院卷第
      十二頁反面、第十三頁反面），而參酌被告所有之上開中
      國信託商業銀行帳戶，於九十七年十月九日提領一萬元後
      ，迨於同年月十一日即有被害人顏雪娥之金額轉入，並陸
      續有多筆金額提領等情，此有前揭中國信託商業銀行帳戶
      歷史交易查詢一紙（同前警卷第二十八頁）在卷可稽，堪
      認被告前揭中國信託商業銀行中港分行帳戶提款卡應係於
      九十七年十月九日至十一日間之某日脫離其持有。
（四）被告先於警詢中供稱：伊將提款卡置於行事曆上，伊認為
      該行事曆係於十月九日在路上遺失，伊於十二日發現提款
      卡不見云云（同前警卷第九頁），次於偵訊中供稱：伊於
      九十七年十月十二日下午發現前揭中國信託帳戶提款卡遺
      失，存摺、印章伊放置於家中云云（九十七年偵字第二六
      ○二一號卷第八、九頁），再於準備程序訊問時供稱：伊
      於九日領完錢後即將金融卡和記事本放在家裡，直到十二
      日晚上回家要去領錢才找不到伊的記事本及金融卡、「（
      問：妳確定你的記事本、金融卡是在家裡面遭竊的？）應
      該是我沒有放進去包包，在外面就不見了」、「（問：妳
      剛剛又稱妳領完錢後有放在家裡？）我想說應該是放在家
      裡」、「（問：既然放在家裡不見，應該是遭竊？）因為
      家裡沒有其他東西遭竊，所以我想應該不是在家裡被拿走
      的，所以我想說應該是在外面就掉了。」云云（本院卷十
      二頁反面、第十三頁），另於審理時供稱：十月十三日伊
      要去領本件帳戶內的錢時才發現記事簿、提款卡不見了，
      伊確定十二日晚間沒有要去領錢云云（本院卷第二十八頁
      反面、二十九頁），經核被告就發現前揭帳戶金融卡遺失
      之時間及於何地遺失所供未盡相符且反覆不一，其所辯顯
      有可疑，要難採信。
（五）被告固於九十七年十月十三日以電話掛失前揭帳戶金融卡
      ，此有中國信託商業銀行股份有限公司九十七年十月二十
      二日中信銀集作字第九七五一一五七四號函一份（同前警
      卷第二十三頁）在卷可參。然衡諸一般常情，詐欺集團以
      他人帳戶供作款項出入之帳戶，通常會先取得帳戶所有人
      之同意才使用，否則一旦帳戶所有人隨時掛失，被害人匯
      入之款項即遭凍結無法提領，帳戶所有人反可輕易辦理補
      發存摺、變更印鑑、密碼，將款項提領一空，詐欺集團自
      不可能冒此風險，足見該帳戶之來源應係受詐欺集團所信
      任，本件被害人遭詐騙及匯款之日期均於被告掛失之前，
      且於掛失後即未有不明金額匯入，從而，被告之掛失應為
      詐欺集團所預先知悉，是縱被告確有為掛失之舉，仍無法
      據以為被告有利之認定。又被告請領勞保局之失業給付第
      一筆係於九十七年九月十七日匯入被告前揭帳戶，並經被
      告迨至同年十月九日提領後僅餘七百七十六元，嗣其餘之
      給付均因被告之申請改為被告親至勞保局領取，此有前揭
      帳戶資料及勞工保險局九十八年三月四日保給失字第○九
      八一○○四四四一○號函一份（本院卷第十八至二十頁）
      附卷可參，是被告交付帳戶之行為並未影響其前揭給付之
      請領，亦難為被告有利之認定。
（六）被告於偵訊及本院訊問時均供稱：因提款卡密碼太多，故
      均將密碼記載於記事本上，密碼為○五八四一二云云（本
      院卷第十三頁）。然按一般社會常情，欲使用金融卡領取
      款項者，須於金融機構設置之自動櫃員機上依指令操作，
      並輸入正確之密碼，方可順利領得款項，由此可見，如非
      經帳戶所有人同意、授權而告知金融卡密碼等情況，單純
      持有金融卡之人，欲隨機輸入號碼而領取款項之機會，以
      金融卡密碼之設計，不法之人任意輸入號碼而與正確之密
      碼相符者，機率微乎其微，且稍有社會歷練、經驗之人，
      均知金融卡應與其存摺、密碼分別保存，或者將密碼牢記
      心中，而不在任何物體上標示或載明密碼，以免徒增帳戶
      款項遭人持金融卡併同輕易得知之密碼盜領款項，被告具
      相當社會歷練，且於偵訊及本院訊問時均能立時陳明金融
      卡密碼，縱為避免金融卡密碼混淆，亦應以其他符號或可
      資辯識之方式標記，並與金融卡分開存放，豈有刻意將完
      整密碼記載於記事本，並與提款卡一併存放，而徒增帳戶
      款項遭人盜領之風險，被告上開所辯，顯然不足採信。從
      而，被告前揭中國信託中港分行帳戶提款卡及密碼係被告
      提供予詐欺集團使用一節，已臻明確。
（七）按刑法上之故意，可分為直接故意與不確定故意（未必故
      意），所謂不確定故意，係指行為人對於構成犯罪之事實
      ，預見其發生而其發生並不違背其本意者，刑法第十三條
      第二項定有明文。今日一般人至郵局或銀行開設帳戶並非
      難事，如非供犯罪之非法使用，衡情自無置自己名義帳戶
      不用，而借用或出價取得他人帳戶使用之必要。又衡諸金
      融存款帳戶事關存戶個人財產權益之保障，除非本人或與
      本人親密關係者，難認有何理由可自由流通使用該存摺，
      而一般人均有妥為保管防阻他人任意使用之認識，縱因特
      殊情況偶有交他人使用之需，亦必然深入瞭解用途再行提
      供以使用，方符常情。是無正當理由，將帳戶提供他人使
      用，客觀上足可預見其目的，係欲以該金融帳戶供作犯罪
      出入之帳戶或其他不法目的，否則應無隱匿自己名義帳戶
      而使用他人金融帳戶使用之必要。且邇來利用電話或報紙
      刊登廣告詐欺取財之犯罪類型層出不窮，該等犯罪多數均
      係利用人頭帳戶作為出入帳戶，並經媒體廣為披載，此應
      為一般人本於一般認知能力所易於意會者，被告係智力成
      熟之成年人，對此顯然知之甚詳。是被告對提供金融卡等
      物與他人，該人將持其金融卡等物，用於詐欺取財之不法
      用途自有所認識，被告具幫助詐欺取財之不確定故意亦至
      臻明確。
（八）綜上所述，本案事證明確，被告所辯顯不足採，其犯行堪
      以認定，應依法論科。
四、核該詐欺集團成員間所為，係犯刑法第三百三十九條第一項
    之詐欺取財罪。各該成年詐欺集團成員間，有犯意聯絡與行
    為分擔，為共同正犯。從而核被告所為，係犯刑法第三十條
    第一項前段、第三百三十九條第一項之詐欺取財既遂罪之幫
    助犯。公訴意旨另以被告尚有將前揭帳戶存摺交付予詐欺集
    團成員，惟查被告前揭帳戶資料於交付後至金融卡掛失前均
    係以金融卡提領方式提領款項，此有前揭帳戶明細可稽，是
    尚無證據足認該詐欺集團有利用被告存摺之情形，自難認被
    告有交付存摺之事實，是起訴書此部分之記載容有誤會。被
    告係屬幫助犯，其提供帳戶等資料予詐欺集團成員，對被害
    人財產損害之造成，較諸具犯罪支配力之正犯有明顯之差異
    ，爰依刑法第三十條第二項之規定，減輕其刑。被告有前揭
    刑案執行完畢之情形，此有臺灣臺中地方法院檢察署刑案資
    料查註紀錄表、台灣高等法院被告全國前案紀錄表各一份在
    卷可按，其受有期徒刑之執行完畢後，五年內故意再犯本案
    有期徒刑以上之罪，為累犯，應依刑法第四十七條第一項規
    定加重其刑。被告同時具加重減輕事由，並依法先加後減之
    。爰審酌被害人所受之損害甚鉅，被告所為助長詐欺犯罪之
    猖獗，且犯罪後飾詞諉過全無悔意等一切情狀，量處如主文
    所示之刑，並諭知易科罰金之折算標準。至前揭移送併辦部
    分，因與前揭檢察官起訴之幫助詐欺取財之犯罪事實係屬同
    一，屬同一案件，本院自得併予審理，附此敘明。
據上論斷，應依刑事訴訟法第二百九十九條第一項前段，刑法第
三百三十九條第一項、第三十條第一項前段、第二項、第四十七
條第一項、第四十一條第一項前段，刑法施行法第一條之一，判
決如主文。
中    華    民    國    98    年    4     月    13    日
                  刑事第十四庭  審判長法  官  江奇峰
                                      法  官  林學晴
                                      法  官  郭書豪
以上正本證明與原本無異。
如不服本判決，應於判決送達後10日內，向本院提出上訴狀，其
未敘述上訴之理由者並得於提起上訴後十日內向本院補提理由書
（均須按他造當事人之人數附繕本）。
                                      書記官  陳美虹
中    華    民    國    98    年    4     月    13    日
附錄論罪科刑法條
刑法第三百三十九條第一項：
意圖為自己或第三人不法之所有，以詐術使人將本人或第三人之
物交付者，處五年以下有期徒刑、拘役或科或併科一千元以下罰
金。


司法院資訊處製作；財團法人民間司法改革基金會備份。
